臺灣臺北地方法院刑事判決　　　　　　　 96年度易字第634號
公　訴　人　臺灣臺北地方法院檢察署檢察官
被　　　告　甲○○
上列被告因詐欺案件，經檢察官提起公訴（九十五年度偵字第二
五五七四號），被告於準備程序中先就被訴事實為有罪之陳述，
經本院告以簡式審判之旨，並聽取當事人之意見後，本院合議庭
裁定行簡式審判程序後，本院判決如下：
    主  文
甲○○幫助共同意圖為自己不法之所有，以詐術使人將本人之物
交付，處有期徒刑月，如易科罰金，以銀元佰元即新臺幣玖
佰元折算壹日。緩刑貳年。
    事  實
一、甲○○明知將自己之金融帳戶存摺及金融卡提供予他人使用
    ，將可能幫助他人遂行詐騙行為，仍基於幫助詐欺之犯意，
    於民國九十四年六月中旬某日，將其先前所申辦中華郵政股
    份有限公司六張犁郵局（下稱六張犁郵局）第000000
    00000000號帳戶（九十四年六月六日申辦），在臺
    北市通化公園內，以不詳代價，交付予真實姓名、年籍不詳
    之成年人使用以幫助之。嗣該名成年人與真實姓名、年籍不
    詳、自稱郭美玲之成年人，共同基於為自己不法所有之犯意
    ，於九十四年六月間寄送康達科技公司抽獎函予乙○○，並
    由該名自稱郭美玲之成年人，去電乙○○，佯稱：乙○○已
    中獎，只需支付新臺幣（下同）七萬二千元認養一位小孩，
    即可領取一百萬元之獎金云云，致乙○○陷於錯誤，依其指
    示，先於同年月二十七日、二十八日，前往板橋中正路郵局
    ，分別匯款四萬元、三萬二千元至龍潭郵局第000000
    00000000號楊思源（現由臺灣桃園地方法院檢察署
    以九十六年度偵字四四八三號案件偵查中）之帳戶內，該名
    自稱郭美玲之成年人接續去電乙○○，詐稱：須先加入會員
    ，需再繳交會員費用云云，致乙○○陷於錯誤，於同年月二
    十八日，前往板橋中正路郵局，匯款六萬元至上開甲○○之
    帳戶內，嗣因該名自稱郭美玲之成年人復接續向乙○○詐稱
    ：前所繳交會員費用不足，需再繳交尾款云云，乙○○不疑
    有他，復於同年七月十一日，前往板橋中正路郵局，匯款二
    十一萬元入龍潭郵局第00000000000000號張
    鴻翔（現由臺灣桃園地方法院檢察署以九十六年度偵字四四
    八三號案件偵查中）之帳戶內，嗣因乙○○於匯款後即無法
    聯絡該名自稱郭美玲之成年人，始知受騙，旋報警處理，查
    知上情。
二、案經乙○○訴由臺灣板橋地方法院檢察署（下稱板橋地檢署
    ）檢察官呈請臺灣高等法院檢察署令轉臺灣臺北地方法院檢
    察署（下稱臺北地檢署）檢察官偵查起訴。
    理  由
一、證據之認定：
    上開事實一之部分，業據告訴人乙○○於偵查中指訴綦詳（
    臺北地檢署九十五年度他字第八一四一號卷第十、十一頁參
    照），並有中華郵政股份有限公司九十五年十一月二十一日
    儲字第０九五０七二八０四九號函檢送六張犁郵局第000
    00000000000號開戶資料及九十四年六月一日至
    同年九月一日客戶歷史交易清單各一份（同上偵查卷第十五
    頁至第十九頁參照）、郵政國內匯款執據一紙（板橋地檢署
    九十五年度他字第四０三四號卷第九頁參照）在卷可證，且
    被告甲○○亦於本院九十六年五月八日審理時對於上開事實
    一之部分供承不諱（本院當日審判筆錄參照），是依(一)告訴
    人乙○○之指述、(二)上開帳戶之資料及客戶歷史交易清單各
    一份、(三)郵政國內匯款執據一紙等補強證據，已足資擔保被
    告於本院審理時所為之上開任意性自白具有相當程度之真實
    性，而得確信被告前述自白之犯罪事實確屬真實，從而依刑
    事訴訟法第一百五十六條第一項及第二項規定，本院自得依
    被告前述自白及該補強證據認定被告確有為前述幫助共同詐
    欺之犯行，本件事證明確，被告之犯行堪以認定。
二、論罪科刑之法律適用：
  (一)查被告甲○○行為後，刑法業於九十四年二月二日修正公布
    ，九十五年七月一日起施行。刑法第三百三十九條第一項詐
    欺取財罪之規定雖未修正，惟其法定刑除有期徒刑及拘役外
    ，尚有罰金刑，而修正後之刑法第三十三條第五款既已將罰
    金刑之最低額由銀元一元即新臺幣三元，提高為新臺幣一千
    元，比較新、舊法結果，自以被告行為時即修正前之刑法第
    三十三條第五款規定較有利於被告，應依刑法第二條第一項
    前段，適用修正前之刑法第三十三條第五款之規定。
  (二)查被告行為後，刑法業於九十四年二月二日修正公布，九十
    五年七月一日起施行，其中第二條第一項之規定，係規範行
    為後「法律變更」所生新舊法比較適用之準據法。故如新舊
    法處罰之輕重相同，即無比較適用之問題，非此條所指之法
    律有變更，即無本條之適用，應依一般法律適用原則，適用
    裁判時法。其為純文字修正者，更應同此（最高法院九十五
    年十一月七日第二十一次刑事庭會議決議參照）。從而：
  1.被告行為後，刑法施行法業於九十五年六月十四日增訂公布
    第一條之一，其中第一項規定：「中華民國九十四年一月七
    日刑法修正施行後，刑法分則編所定罰金之貨幣單位為新臺
    幣」，第二項前段明定：「九十四年一月七日刑法修正時，
    刑法分則編未修正之條文定有罰金者，自九十四年一月七日
    刑法修正施行後，就其所定數額提高為三十倍」，惟依被告
    行為時之法律即罰金罰鍰提高標準條例第一條前段，業將刑
    法分則各罪法定刑所定罰金數額提高十倍，再由銀元換算為
    新臺幣之結果，刑法第三百三十九條第一項法定刑所定罰金
    最高數額，與修正後之法律規定仍屬一致，並無不同，對被
    告而言尚無有利或不利之情形，揆諸前揭說明，自不生新舊
    法比較之問題，應依一般法律適用原則，適用裁判時法即刑
    法施行法第一條之一第一項、第二項前段之規定，而不再適
    用罰金罰鍰提高標準條例第一條前段（臺灣高等法院及其所
    屬法院九十五年十二月刑事法律座談會討論結論參照）。
  2.刑法第三十條關於幫助犯之規定業經修正，由原條文：「幫
    助他人犯罪者，為從犯。雖他人不知幫助之情者，亦同。從
    犯之處罰，得按正犯之刑減輕之」，修正為：「幫助他人實
    行犯罪行為者，為幫助犯。雖他人不知幫助之情者，亦同。
    幫助犯之處罰，得按正犯之刑減輕之」，其修正理由係為符
    合通說認幫助犯應採共犯從屬性說之「限制從屬形式」，既
    屬純文字修正，適用修正前或修正後之規定，對被告並無有
    利或不利情形，揆諸前揭說明，自不生新舊法比較之問題，
    應依一般法律適用原則，適用裁判時法即修正後之刑法第三
    十條規定。
  (三)按刑法上之幫助犯，係對於犯罪與正犯有共同之認識，而以
    幫助之意思，對於正犯資以助力，而未參與實施犯罪之行為
    者而言（最高法院七十五年度台上字第一五０九號、八十八
    年度台上字第一二七０號判決亦同此意旨）。是以，如未參
    與實施犯罪構成要件之行為，且係出於幫助之意思提供助力
    ，即屬幫助犯，而非共同正犯。本件被告基於幫助之犯意，
    提供前述帳戶存摺及提款卡予真實姓名、年籍不詳之成年人
    及真實姓名、年籍不詳、自稱郭美玲之成年人等二人，渠等
    並利用被告之幫助，意圖為自己不法之所有，施用詐術使告
    訴人乙○○陷於錯誤，因而匯款至被告所提供之上揭帳戶內
    ，是被告所為，係參與詐欺罪構成要件以外之行為，且在無
    證據證明被告係以正犯而非以幫助犯之犯意參與犯罪之情形
    下，應認其所為係幫助犯而非正犯行為。核被告所為，係幫
    助犯刑法第三百三十九條第一項詐欺取財罪。被告之幫助詐
    欺犯行，幫助真實姓名、年籍不詳之成年人及真實姓名、年
    籍不詳、自稱郭美玲之成年人等二人犯罪，彼二人間有犯意
    聯絡及行為分擔而應論以共同正犯；被告幫助他人犯上開共
    同詐欺之罪，爰依刑法第三十條第二項之規定，按正犯之刑
    減輕之。
  (四)爰審酌被告所為已影響社會正常交易安全，增加被害人尋求
    救濟之困難，並使犯罪之追查趨於複雜，危害社會情節甚鉅
    等，惟其犯罪後尚能坦承犯行、尚知悔悟之態度等一切情狀
    ，量處如主文所示之刑。又被告行為時之易科罰金折算標準
    ，修正前罰金罰鍰提高標準條例第二條前段（現已刪除）規
    定，就其原定數額提高為一百倍折算一日，則被告行為時之
    易科罰金折算標準，應以銀元三百元折算一日，經折算為新
    臺幣後，應以新臺幣九百元折算為一日。惟九十五年七月一
    日修正施行之刑法第四十一條第一項前段則規定：「犯最重
    本刑為五年以下有期徒刑以下之刑之罪，而受六個月以下有
    期徒刑或拘役之宣告者，得以新臺幣一千元、二千元或三千
    元折算一日，易科罰金。」，比較修正前後之易科罰金折算
    標準，以九十五年七月一日修正公布施行前之規定，較有利
    於被告，亦應適用修正前刑法第四十一條第一項前段規定，
    定其易科罰金之折算標準。
  (五)末查，被告前未曾受有期徒刑以上刑之宣告，有臺灣高等法
    院被告前案紀錄表一份在卷可稽，因一時失慮，偶罹刑典，
    事後已坦承犯行，深具悔意，經此刑之宣告後，應知警惕而
    無再犯之虞，本院因認暫不執行其刑為當，予以宣告緩刑二
    年，用啟自新。
據上論斷，應依刑事訴訟法第二百七十三條之一第一項、第二百
九十九條第一項前段，刑法第二條第一項前段、第二十八條、第
三百三十九條第一項、第三十條、第七十四條第一項第一款，修
正前刑法第四十一條第一項前段，刑法施行法第一條之一，修正
前罰金罰鍰提高標準條例第二條，現行法規所定貨幣單位折算新
臺幣條例第二條，判決如主文。
本案經檢察官郭瑜芳到庭執行職務。
中　　華　　民　　國　　96　　年　　5 　　月　　24　　日
　　　　　　　　　刑事第九庭    法　官　林怡秀
本件正本證明與原本無異。
如不服本判決，應於判決送達後十日內，向本院提出上訴狀。
　　　　　　　　　　　　　　　　書記官　林義盛
中　　華　　民　　國　　96　　年　　5 　　月　　24　　日
附錄本案論罪科刑法條全文：
中華民國刑法第三百三十九條
意圖為自己或第三人不法之所有，以詐術使人將本人或第三人之
物交付者，處五年以下有期徒刑、拘役或科或併科一千元以下罰
金。
以前項方法得財產上不法之利益或使第三人得之者，亦同。
前二項之未遂犯罰之。
